【裁判字號】    90,交易,270
【裁判日期】    901016
【裁判案由】    過失致死等
【裁判全文】
臺灣高雄地方法院刑事判決                          九十年度交易字第二七號
    公  訴  人  臺灣高雄地方法院檢察署檢察官
    被      告  甲○○
右列被告因過失致死等案件，經檢察官提起公訴（九十年度偵字第六０七四號），本
院判決如左：
    主  文
甲○○因過失致人於死，處有期徒刑陸月，如易科罰金，以參佰元折算壹日。
    事  實
一、甲○○考領有合格重型機車駕駛執照，於民國九十年三月二十日十二時許，騎乘
    車號ＸＴＰ─九五三號重型機車，沿高雄市前金區○○○路由東往西方向行駛，
    於是日十二時三十分許，行經七賢二路與自強一路之交岔路口時之行人穿越道前
    ，本應注意汽車行近行人穿越道前，應減速慢行；及汽車行駛時，駕駛人應注意
    車前狀況，並隨時採取必要之安全措施，並依當時之天候晴朗，有日間自然光線
    ，路面乾燥、無缺陷、亦無障礙物，且視距良好，並無不能注意之情形，竟疏於
    注意車前之行人動態，而未減速慢行，適有丙○○及黃月華二人正站在前開交岔
    路口西北側之斑馬線旁正等待紅綠燈時，即遭甲○○所騎乘之重型機車車頭處先
    撞上丙○○後，丙○○重心不穩跌倒並撞上站立於旁側之黃月華。致丙○○則受
    有左腓骨骨折、左膝挫傷及頸部扭傷之傷害，而黃月華則受有頭部外傷（約十×
    七公分）、前胸部、腹部皮下溢血、前小腿溢血，經送醫急救後，延至九十年三
    月二十四日零時五十分許，因顱內出血傷重不治死亡。甲○○於肇事後，先隨救
    護車將黃月華送至醫院，並於是日十六時許與丙○○一同前往高雄市政府警察局
    新興分局前金派出所，在其上開犯行未為任何有偵查犯罪職權之公務員知悉前，
    當場向警員自承為肇事者，並接受裁判。
二、案經丙○○告訴暨高雄市政府警察局新興分局報請台灣高雄地方法院檢察署檢察
    官偵查起訴。
    理  由
一、右揭事實，業據被告於警、偵訊及本院調查時自承：伊騎乘前開車號之重型機車
    ，在經過上開交岔路口時，依綠燈標誌前行但因僅注意看右方有無來車，而疏未
    注意前方之行人，待注意到告訴人時，已煞避不及，致撞上告訴人丙○○，告訴
    人重心不穩跌倒時才撞上被害人黃月華，本件車禍事故係因伊未注意車前狀況才
    發生，伊有過失等語不諱（見警卷第三頁背面至第四頁調查筆錄、偵查卷第四頁
    訊問筆錄，及本院九十年五月十六日訊問筆錄），核與告訴人丙○○所指述之情
    節相符，復有證人即聽見撞擊聲，並因路人喊叫車禍始趕至事故現場救護被害人
    黃月華，並載送被害人黃月華至醫院救治之乙○○在庭結證稱：伊並未看見車禍
    事故如何發生，是聽見路人喊叫及撞擊聲才趕過去，伊過去時看到被害人是倒在
    斑馬線旁距離斑馬線約一公尺處，而該處距離路邊則約二、三格斑馬線等語甚明
    （見本院九十年六月二十日訊問筆錄），與證人即當時由被告所騎乘機車後座附
    載之友人盧昶安亦在庭證述：當天伊與被告騎在七賢路上要過自強路時，當時被
    告騎乘機車之車速約三十至四十公里並不快，但因被告僅注意左右有無來車就騎
    過去，才未注意前方站立之告訴人及被害人二人有等語明確（見本院九十年七月
    二十五日訊問筆錄），此外，並有高雄市政府警察局新興分局於九十年六月二十
    日以高市警新分刑字第七四九一號函所檢附之肇事現場圖及事故現場相片三幀，
    及被告事後至事故現場所拍攝之撞擊位置之相片四幀附卷可憑。又被害人因本件
    車禍事故受有頭部外傷（約十×七公分）、前胸部、腹部皮下溢血、前小腿溢血
    ，經送醫急救後，仍因顱內出血傷重不治死亡，業經檢察官督同法醫師相驗屬實
    ，製有勘驗筆錄、相驗屍體證明書、驗斷書在卷可稽，告訴人則受有左腓骨骨折
    、左膝挫傷及頸部扭傷之傷害，亦有高雄醫院附設中和紀念醫院所出具之診斷證
    明書一紙在卷可佐。
二、按汽車行近行人穿越道前，應減速慢行；又汽車行駛時，駕駛人應注意車前狀況
    ，並隨時採取必要之安全措施，道路交通安全規則第一百零三條前段及第九十四
    條第三項分別定有明文。被告依法駕車對於前開規定當知之甚明，且依當時之天
    候晴朗，有日間自然光線，路面乾燥、無缺陷、亦無障礙物，且視距良好，並無
    不能注意之情形，為被告自承不諱，且經告訴人指述甚明，竟疏未注意車前之行
    人狀態，及行近行人穿越道未減速慢行，致生本件車禍事故，顯有過失，而本件
    車禍致告訴人受傷，並致被害人傷重不治死亡，前已敘明，俱與被告前揭過失行
    為間，有相當因果關係。本件事證明確，被告犯行洵堪認定。
三、至於告訴人具狀陳稱被告騎車有超速之過失行為，以及懷疑被告是故意衝撞云云
    。然按被告之自白，非出於強暴、脅迫、利誘、詐欺、違法羈押或其他不正之方
    法，且與事實相符者，得為證據。被告之自白，不得作為有罪判決之唯一證據，
    仍應調查其他必要之證據，以察其是否與事實相符。刑事訴訟法第一百五十六條
    規定甚明，是被告於肇事後於警詢中陳稱，當時之車速約四十至五十公里間，於
    檢察官訊問時則稱，當時之車速約四十公里，於本院調查時復稱，當時之車速約
    四、五十公里等語，另證人即被告所後載之友人盧昶安則在庭證稱被告當時騎乘
    機車之車速約每小時三十至四十公里間等語，惟查行為人於道路上發生交通事故
    後，就其於事故當時之行車速度究為若干所為之陳述，因目前除特種車輛如公共
    汽車、營業用大客車上裝設有行車紀錄器，可隨時以電子方式紀錄該部汽車之行
    車速度外，於一般汽車或機車並未有是種裝置之配備，故除非剛好行為人於發生
    交通事故之前一剎那適有去注意自己所駕駛汽車或騎乘機車之時速碼錶，而可清
    楚記憶自己之行車時速，否則衡諸一般國民生活經驗法則，在道路上駕駛汽車或
    騎乘機車，駕駛人所隨時注意者乃所駕駛車輛之前後左右車行狀況，鮮有隨時注
    意自己所駕駛汽車或騎乘機車之時速碼錶之駕駛狀態，而只有偶而會去注意時速
    碼錶，故發生交通事故後，行為人所自稱其於肇事當時之時速為若干之供述，是
    否真與事實相符，已堪存疑，且被告於擦撞告訴人時立即煞停，自己並未因此失
    控滑倒，亦無煞車痕，即並無任何客觀之科學數據足以推認被告當時騎乘機車時
    之車速究為多少，是被告雖為前開不利於己之自白，惟尚難據此即為被告超速行
    駛過失之認定。而就本件車禍事故被告有前開之過失行為，前已敘明，告訴人個
    人臆測被告故意衝撞之情，並無何證據足以認定。核諸前揭說明，本院自難單憑
    被告前開不利於己之自白，而在別無其他積極客觀補強證據可資證明被告該對己
    不利之自白為屬實在之情況下遽認被告確有超速行駛，均併予說明。
四、核被告甲○○所為，係犯刑法第二百七十六條第一項之過失致人於死罪，及同法
    第二百八十四條第一項前段之過失傷害罪。被告以一過失行為，分別致被害人死
    亡及告訴人受傷，係一行為觸犯數罪名之想像競合犯，應依刑法第五十五條規定
    ，從較重之刑法第二百七十六條第一項之過失致人於死罪處斷。查被告係汽機駕
    駛人，其騎乘機車行經行人穿越道不依規定讓行人優先通行，因而致人受傷或死
    亡，依法應負刑事責任，應依道路交通管理處罰條例第八十六條第一項規定應加
    重其刑。又被告於肇事後，先隨救護車陪同被害人至醫院急救，事後並與告訴人
    一同前往前金派出所報案，於其上開犯行未為任何有偵查犯罪職權之公務員知悉
    前，當場向警員自首，承認其為肇事人，有證人受理報案之值勤員警李金麟在庭
    證述明確（見本院九十年五月十六日訊問筆錄），且接受裁判，經核與刑法第六
    十二條前段所定對於未發覺之犯罪自首而接受裁判之要件相符，應法減輕其刑。
    並先加後減之。爰審酌被告高職肄業之智識程度，目前尚為在學學生，有學生證
    影本附卷供佐，素行尚可，有台灣高等法院被告全國前案紀錄表一份在卷足稽，
    被告騎乘機車於行經行人穿越道前，在無視線障礙之直路，疏未注意車前狀況，
    而撞擊正在等紅綠燈之告訴人及被害人之過失程度，犯罪後迄今未與被害人家屬
    及告訴人達成和解，及被告犯罪後在庭態度尚佳等一切情狀，量處如主文所示之
    刑，並諭知易科罰金之折算標準，以示懲儆。
據上論斷，應依刑事訴訟法第二百九十九條第一項前段，刑法第二百七十六條第一項
、第二百八十四條第一項前段、第五十五條、第六十二條前段，道路交通管理處罰條
例第八十六條第一項，罰金罰鍰提高標準條例第一條前段、第二條，判決如主文。
中      華      民國    九十      年      十      月     十六     日
                          臺灣高雄地方法院交通法庭
                              法  官   程克琳
右正本證明與原本無異。
如不服本判決，應於判決送達後十日內，向本院提出上訴狀。
                              書記官   梁瑜玲
中    華    民    國      九十      年      十      月      十六      日
【附錄本案論罪科刑法條】
刑法第二百七十六條第一項：
因過失致人於死者，處二年以下有期徒刑、拘役或二千元以下罰金。
第二百八十四條第一項：
因過失傷害人者，處六月以下有期徒刑，拘役或五百元以下罰金。致重傷者，處一年
以下有期徒刑，拘役或五百元以下罰金。


司法院資訊處製作；財團法人民間司法改革基金會備份。
